【裁判字號】    90,上訴,123
【裁判日期】    890922
【裁判案由】    毒品危害防制條例
【裁判全文】
臺灣高等法院臺南分院刑事判決               九十年度上訴字第一二三號    Ａ
      上  訴  人
      即  被  告  甲  ○  ○
      指定辯護人  本院公設辯護人  乙  ○  ○
右上訴人因毒品危害防制條例案件，不服臺灣雲林地方法院八十八年度訴字第九五號
中華民國八十九年九月二十二日第一審判決（起訴案號：臺灣雲林地方法院檢察署八
十七年度偵字第六０二六號），提起上訴，本院判決如左：
      主      文
原判決撤銷。
甲○○連續販賣第二級毒品，累犯，處有期徒刑玖年。
扣案夾鏈袋內之甲基安非他命肆小包（驗餘淨重合計壹點伍肆公克）沒收銷燬之；另
夾鏈袋壹包（內有空夾鏈袋拾個）沒收；販賣第二級毒品所得新台幣陸仟伍佰元沒收
，如全部或一部不能沒收時，以其財產抵償之。
      事      實
一、甲○○曾因非法吸用化學合成麻醉藥品案件，經臺灣雲林地方法院判處有期徒刑
    四月，於民國（下同）八十四年十一月十二日執行完畢。仍基於販賣第二級毒品
    安非他命牟利之概括犯意，於八十七年十二月八日晚間八時許，在雲林縣麥寮鄉
    ○○村○○路一之六十六號二樓楊英祥與陳美燕同居之租住處，以新台幣（下同
    ）三千元之價金，販賣三包安非他命給陳國忠（陳國忠分裝成四包）。又於八十
    七年十二月九日上午十一時許，在雲林縣褒忠鄉○○村○○路十五巷九十八號二
    樓後方廖金隆之租住處，以每包二千元之價格，向廖金隆販入七包安非他命（價
    款尚未支付），甲○○隨即攜帶上開七包安非他命至上開楊英祥之租住處，以每
    包三千五百元之價格，將其中二包販賣予楊英祥（楊英祥因無現款支付，暫賒欠
    ）。甲○○又於同日下午一時三十分許，在上開楊英祥之租住處，以每包三千五
    百元之價格，販賣一包予許嘉宏。嗣因警方於八十七年十二月九日下午二時許，
    持檢察官核發之搜索票，至雲林縣麥寮鄉○○村○○路八十三號陳國忠之住處搜
    索，當場查獲陳國忠向甲○○購得之安非他命四包。警方旋依陳國忠之供述，循
    線於同日下午二時三十分許，至上開楊英祥之租住處，當場查獲甲○○手中持有
    販賣所剩之安非他命四小包（裝在另一個較大之夾鏈袋內）及販賣安非他命一包
    予許嘉宏所得之三千五百元（另五百元係許嘉宏積欠陳美燕之債務，由甲○○代
    收，非販賣安非他命所得）另在甲○○身上扣得其所有供販賣安非他命所用之分
    裝袋一包（裡面裝有未使用過之小夾鏈袋十個）。
二、案經雲林縣警察局移送臺灣雲林地方法院檢察署檢察官偵查起訴。
      理      由
一、上訴人即被告甲○○於原審固坦承於前開時地為警查獲時，持有安非他命四包及
    四千元不諱，惟否認有何販賣安非他命之犯行。辯稱：伊於八十七年十二月八日
    晚間八時許，並未至楊英祥租住處與陳國忠見面；伊於八十四年間在監執行時，
    有和陳國忠打架結怨，陳國忠才會誣陷伊販賣安非他命。而八十七年十二月九日
    上午十一時許，其在雲林縣褒忠鄉○○村○○路十五巷九十八號二樓後方廖金隆
    之租住處，係以每包二千元之價格，向廖金隆購買五包安非他命，並未付現而欠
    廖金隆一萬元，之後伊攜該五包安非他命至楊英祥之租住處，拿一包安非他命出
    來吸，吸過後就放在桌上，係楊英祥與陳美燕自己將剩下之安非他命拿去吸，伊
    本來要向楊英祥收二千元，但楊英祥說沒錢付，伊並未販賣安非他命賣給楊英祥
    。至八十七年十二月九日下午，伊攜帶安非他命前往楊英祥之租住處，並未打算
    販賣，警方查扣之四千元係其母所給，並非販賣安非他命予許嘉宏所得價款云云
    。
二、查被告甲○○販賣安非他命予陳國忠之犯行，業據陳國忠於警訊時、偵查中及原
    審調查時證述明確，且被告甲○○於八十七年十二月九日偵查中承認：伊曾於八
    十七年十二月八日晚間八時許，在右開楊英祥之租住處，販賣安非他命給陳國忠
    一次，伊有交付安非他命給陳國忠，而陳國忠有拿三千元給伊等語。被告雖辯稱
    與陳國忠結怨，遭其誣攀云云，惟被告已自白販賣安非他命予陳國忠有如上述，
    陳國忠之供述核與其自白相符，自足採信。而警方於八十七年十二月九日下午二
    時許，在雲林縣麥寮鄉○○村○○路八十三號陳國忠之住處所查獲之顆粒四包（
    即被告甲○○販賣給陳國忠經分裝之安非他命），經鑑定結果含有甲基安非他命
    成分，淨重一．三三八四公克、取樣鑑析用罄０‧０四三七公克、餘一．二九四
    七公克，此有憲兵司令部刑事鑑識中心八十八年一月二十八日八八綱得字第００
    八八七號鑑驗通知書附卷可稽。足見被告甲○○確有事實項下所述販賣安非他命
    予陳國忠之犯行。
三、被告甲○○販賣安非他命予楊英祥之犯行，業據被告甲○○於八十七年十二月十
    一日警訊時及八十八年四月二十一日原審調查時自承：因楊英祥向伊表示要二包
    安非他命，伊乃於八十七年十二月九日十一時許，在右開廖金隆之租住處，以每
    包二千元之價格，向廖金隆購買七包安非他命（未付錢），隨即拿到右開楊英祥
    之租住處，伊有將其中二包安非他命交給楊英祥，並言明價款為七千元（每包三
    千五百元），但因楊英祥沒錢而先欠著，並表示等他有錢再還給伊，稍後許嘉宏
    來到右開楊英祥之租住處，亦以三千五百元向伊購買一包安非他命，因此本件為
    警查獲時，伊僅持有四包安非他命等語。而楊英祥於警訊、偵查及八十八年五月
    二十八日原審調查時均證稱：八十七年十二月九日當天，甲○○有拿出一包安非
    他命與伊及陳美燕一起吸食，在警方前來查獲本件前，該包安非他命已經吸完了
    ，故警方在陳美燕之臥室內所查扣之安非他命一包，係甲○○自己前來伊之租住
    處找伊，伊才向甲○○購買，但伊沒錢，甲○○就說等伊有錢再還等語。被告甲
    ○○所交給楊英祥之二包安非他命，其中一包雖係由被告甲○○與楊英祥及陳美
    燕一起吸食用罄，然並無證據證明係甲○○無償供應予被告楊英祥及陳美燕吸用
    ，故應認係楊英祥無法支付價金，而讓被告甲○○一起施用始符事理。又楊英祥
    向被告甲○○購得而為警查扣之結晶一包，經鑑定結果係甲基安非他命，淨重一
    ．四六公克，亦有法務部調查局八十八年四月二日00000000000號檢
    驗通知書在卷足憑，足見被告甲○○確曾於八十七年十二月九日，以七千元販賣
    二包安非他命給楊英祥。楊英祥嗣於原審調查時改口稱：警方於八十七年十二月
    九日下午二時三十分許，在伊租住處查扣之安非他命一包，係伊於當天上午十時
    許在伊租住處，以四千元向陳國忠所購得，當時是由陳美燕付四千元給陳國忠云
    云，然為陳國忠所否認，且證人陳美燕於警訊、偵查及八十八年五月十九日原審
    調查時均證稱：伊於八十七年十二月九日所吸的安非他命，係由甲○○拿出來與
    伊及楊英祥共同吸食，警方於八十七年十二月九日下午二時三十分許，在上開租
    住處所查扣楊英祥持有之安非他命一包，係甲○○帶來交給楊英祥，嗣因警方前
    來查緝，楊英祥才把該包安非他命收起來等語，足見楊英祥翻異之供述並非實在
    。再參以被告甲○○於八十八年五月二十八日原審調查時供稱：伊於八十七年十
    二月九日上午，在楊英祥之租住處，有先拿一包安非他命給楊英祥、陳美燕吸食
    ，之後在同日中午，伊又拿一包安非他命給楊英祥，故警方於同日下午二時三十
    分許所查扣楊英祥持有之安非他命一包，係伊於當天中午交給楊英祥的那一包等
    語，亦可見被告甲○○確有販賣安非他命予楊英祥之犯行。楊英祥於八十八年五
    月二十八日、同年六月十六日原審調查時雖堅稱：警方查獲本件時，係在伊身上
    所穿之褲子口袋內查扣一包安非他命，而該包安非他命係伊向陳國忠購買，伊並
    未看到警方在陳美燕之房間內，從伊掛在牆上之褲子內搜出一包安非他命云云，
    然據帶隊查獲本件之雲林縣警察局刑警隊組長許慶斌於八十八年六月十六日原審
    調查時證稱：警方於八十七年十二月九日下午二時三十分許，在楊英祥之租住處
    所查扣之安非他命一包，係小隊長陳善攷看見牆上掛著一件褲子，而問楊英祥是
    否他的，楊英祥說是他的，陳善攷就從該褲子內搜出一包安非他命，當時陳美燕
    有在場，而且陳美燕還說上開掛在牆上的褲子是楊英祥的，從該褲子內搜出之一
    包安非他命也是楊英祥的，當天警方並未從楊英祥身上另外搜出一包安非他命等
    語，而被告甲○○於八十八年五月二十八日原審調查時亦供稱：警方查獲本件時
    ，有從掛在牆上的褲子口袋內搜出一包安非他命等語，益見被告甲○○於八十七
    年十二月九日，係攜帶七包安非他命前往楊英祥之租住處所，並先以每包三千五
    百元之價格販賣二包安非他命給楊英祥（其中一包業經楊英祥及陳美燕吸食用罄
    已如前述），之後又以每包三千五百元之價格，販賣一包安非他命予許嘉宏（詳
    如後述），因此警方查獲本件時，始僅查扣被告甲○○所持有之安非他命四包，
    及楊英祥所持有之安非他命一包。
四、被告甲○○販賣安非他命予許嘉宏之犯行，業據楊英祥於警訊及偵查中證稱：甲
    ○○為警查獲時所持有之四千元，係許嘉宏於八十七年十二月九日十三時三十分
    ，到伊租住處向甲○○購買一包安非他命時，許嘉宏交給甲○○的，伊有看到許
    嘉宏拿錢給甲○○等語，而被告甲○○於警訊、偵查及八十八年四月二十一日原
    審調查時均自承：伊於八十七年十二月九日上午十一時許，到楊英祥之租住處後
    ，許嘉宏有來該處，楊英祥向伊表示許嘉宏也要一包，伊有將一包價值三千五百
    元之安非他命交給許嘉宏，因許嘉宏欠陳美燕五百元而要幫陳美燕付安非他命的
    錢，故許嘉宏有拿四千元給伊，也就是扣案之四千元等語，且陳美燕於八十八年
    五月十九日原審調查時證稱：之前伊有先幫許嘉宏付車資五百元等語，可見被告
    甲○○於八十七年十二月九日十三時三十分，曾在楊英祥之租住處，以三千五百
    元販賣一包安非他命給許嘉宏。楊英祥於八十八年四月二十一日原審調查時雖改
    口稱：八十七年十二月九日當天，係陳美燕拿安非他命給許嘉宏，伊並未看到許
    嘉宏向甲○○拿安非他命云云，然楊英祥於八十八年五月二十八日原審調查時陳
    稱：伊不知道伊於八十八年四月二十一日為何會供稱「八十七年十二月九日當天
    ，係陳美燕拿安非他命給許嘉宏」等語，而證人陳美燕於八十八年五月十九日原
    審調查時亦證稱：許嘉宏於八十七年十二月九日中午有過來伊之租住處，伊有看
    到許嘉宏拿四千元給甲○○等語，益見楊英祥於八十八年四月二十一日原審調查
    時所為之供述，係事後迴護之詞，不足採取。被告甲○○販賣安非他命予許嘉宏
    之犯行殊為明確。
五、被告甲○○雖否認其持有夾鏈袋一包（裡面裝有未使用過之小夾鏈袋十個），然
    其於偵查中已自承：扣案之夾鏈袋一包係伊所有等語，其於嗣後否認，核係卸責
    之詞，並無足取。上開夾鏈袋一包既係被告甲○○所有，又裝有未使用過之小夾
    鏈袋十個，衡情顯非供自行分裝使用，應係供販賣安非他命所用無訛。又於同日
    下午二時三十分許，在楊英祥之租住處，查扣甲○○持有之結晶四包（以一個大
    分裝袋裝著，故法務部調查局之檢驗通知書上係記載五包），經鑑定結果係甲基
    安非他命，合計淨重一．五四公克，此有法務部調查局八十八年四月二日000
    00000000號檢驗通知書在卷足憑，依前所述，足認該毒品係被告甲○○
    意圖牟利所販入，經販賣所餘之毒品。又被告甲○○於八十七年十二月十一日警
    訊時及八十八年四月二十一日原審調查時已自承：因楊英祥向伊表示要二包安非
    他命，伊乃於八十七年十二月九日十一時許，在右開廖金隆之租住處，以每包二
    千元之價格，向廖金隆購買七包安非他命（未付錢），隨即拿到右開楊英祥之租
    住處，伊有將其中二包安非他命交給楊英祥，並言明價款為七千元（每包三千五
    百元）等語，足見其有從中賺取差價牟利之情形，且治安機關對於毒品安非他命
    之查緝甚嚴，處罰綦重，此為眾所週知之事，如非有利可圖，當無冒險販賣之理
    ，是被告有營利之意圖灼然甚明。
六、綜上所述，被告所辯均係卸責之詞，不足採信，其犯行洵堪認定。
七、按安非他命係毒品危害防制條例所定之第二級毒品，核被告甲○○所為，係犯毒
    品危害防制條例第四條第二項之販賣第二級毒品罪。被告甲○○持有安非他命之
    低度行為，為販賣之高度行為所吸收，不另論罪。其先後三次販賣安非他命之犯
    行，時間緊接，罪名相同，顯係基於概括之犯意反覆為之，為連續犯，以一罪論
    。其曾因非法吸用化學合成麻醉藥品案件，經臺灣雲林地方法院判處有期徒刑四
    月，於八十四年十一月十二日執行完畢，有台灣雲林地方法院檢察署刑案資料查
    註紀錄表在卷可按，五年內再犯本件有期徒刑以上之罪，為累犯，應就有期徒刑
    部分加重其刑（無期徒刑部分不得加重）。原審予以論罪科刑，固非無見，惟未
    認定被告販賣安非他命有營利之意圖，且其販毒所得為六千五百元，原判決誤為
    七千元，均有未洽。被告上訴意旨猶執前詞否認犯罪雖不足採，惟原判決既有可
    議，自應由本院將原判決撤銷改判。爰審酌其販毒之數量及次數非少暨其他一切
    情狀，量處如主文第二項所示之刑，以資懲儆矯正。扣案被告甲○○持有之安非
    他命四小包（淨重一．五四公克）係屬毒品危害防制條例第二條所列之第二級毒
    品，應依毒品危害防制條例第十八條第一項前段之規定沒收銷燬之。另扣案之夾
    鏈袋一包（內有十個空夾鏈袋），係供被告販賣安非他命所用之物，應依毒品危
    害防制條例第十九條第一項前段之規定沒收之。被告因販賣安非他命所得之六千
    五百元（三千元加三千五百元），應依毒品危害防制條例第十九條第一項之規定
    沒收之，如全部或一部不能沒收時，以其財產抵償之。公訴人雖聲請併將查扣之
    陳國忠所持有之四包安非他命，及廖金隆所持有之一包安非他命，一併依毒品危
    害防制條例第十八條第一項前段宣告沒收銷燬云云，惟查該等安非他命係供彼二
    人施用之毒品，不應在本件被告販賣毒品案件中諭知沒收，併予敘明。
八、被告雖提出諸元內科醫院診斷證明書，載明其於九十年二月十七日至九十年二月
    二十一日，因肝硬化病症在該醫院住院醫療，惟肝硬化係慢性病，一時無法痊癒
    ，其僅住院五天，足見病況尚非嚴重，且已於九十年二月二十一日出院，距本件
    審判期日九十年三月六日有十三日之久，其經合法傳喚，無正當理由不到庭，爰
    不待其陳述逕行判決。
據上論斷，應依刑事訴訟法第三百六十九條第一項前段、第三百六十四條、第二百九
十九條第一項前段、第三百七十一條，刑法第十一條前段、第四十七條、第五十六條
，毒品危害防制條例第四條第二項、第十八條第一項前段、第十九條第一項，判決如
主文。
本案經檢察官王碧霞到庭執行職務。
中    華    民    國      九十      年      三      月      十三        日
                      臺灣高等法院臺南分院刑事第三庭
                                      審判長法官  楊    省    三
                                            法官  林    勝    木
                                            法官  莊    俊    華
右正本證明與原本無異。
如不服本判決，應於判決送達後十日內向本院提出上訴狀，其未敘述理由者並應於提
出上訴狀後十日內向本院補提理由書（應附繕本)。
                                      法院書記官  陳    嘉    琍
中    華    民    國      九十      年      三      月      十四        日
附錄法條：
毒品危害防制條例第四條：製造、運輸、販賣第一級毒品者，處死刑或無期徒刑；處
                        無期徒刑者，得併科新臺幣一千萬元以下罰金。
                        製造、運輸、販賣第二級毒品者，處無期徒刑或七年以上
                        有期徒刑，得併科新臺幣七百萬元以下罰金。
                        製造、運輸、販賣第三級毒品者，處五年以上有期徒刑，
                        得併科新臺幣五百萬元以下罰金。
                        製造、運輸、販賣專供製造或施用毒品之器具者，處一年
                        以上七年以下有期徒刑，得併科新臺幣一百萬元以下罰金
                        。
                        前四項之未遂犯罰之。


司法院資訊處製作；財團法人民間司法改革基金會備份。
